臺灣高等法院刑事裁定　　　　　　　　　　　　　　　九十三年度抗字第七一七號
　　抗　告　人
　　即　被　告　甲○○
右列抗告人因違反毒品危害防制條例案件，不服臺灣板橋地方法院中華民國九十三年
十一月九日裁定（九十三年度訴字第七０七號），提起抗告，本院裁定如左：
    主  文
抗告駁回。
    理  由
一、原審以：「按『除所犯為死刑、無期徒刑、最輕本刑三年以上有期徒刑之罪或高
    等法院管轄第一審案件者外，案件經檢察官提起公訴或聲請簡易判決處刑，於第
    一審言詞辯論終結前或簡易判決處刑前，檢察官得於徵詢被害人之意見後，逕行
    或依被告或其代理人、辯護人之請求，經法院同意，就下列事項於審判外進行協
    商，經當事人雙方合意且被告認罪者，由檢察官聲請法院改依協商程序而為判決
    ：一、被告願受科刑之範圍或願意接受緩刑之宣告。』；『有下列情形之一者，
    法院不得為協商判決：一、有前條第二項之撤銷合意或撤回協商聲請者。二、被
    告協商之意思非出於自由意志者。三、協商之合意顯有不當或顯失公平者。四、
    被告所犯之罪非第四百五十五條之二第一項所定得以聲請協商判決者。五、法院
    認定之事實顯與協商合意之事實不符者。六、被告有其他較重之裁判上一罪之犯
    罪事實者。七、法院認應諭知免刑或免訴、不受理者。』；『除有前項所定情形
    之一者外，法院應不經言詞辯論，於協商合意範圍內為判決。法院為協商判決所
    科之刑，以宣告緩刑、二年以下有期徒刑、拘役或罰金為限。』；『願受科之刑
    逾有期徒刑六月，且未受緩刑宣告，其未選任辯護人者，法院應指定公設辯護人
    或律師為辯護人，協助進行協商。辯護人於協商程序，得就協商事項陳述事實上
    及法律上之意見。但不得與被告明示之協商意見相反。』，刑事訴訟法第四百五
    十五條之二、之四、之四第二項及之五分別定有明文。又『依本編所為之科刑判
    決，不得上訴。但有第四百五十五條之四第一項第一款、第二款、第四款、第六
    款、第七款所定情形之一，或協商判決違反同條第二項之規定者，不在此限。』
    ，刑事訴訟法第四百五十五條之十第一項規定甚明。經查，上訴人即被告甲○○
    係因違犯毒品危害防制條例案件，臺灣板橋地方法院檢察署檢察官以九十二年度
    偵緝字第一四四三號提起公訴。於民國九十三年六月二十三日及同年八月十八日
    原審九十三年訴字第七○七號毒品危害防制條例案件訊問時，當庭自白犯罪，檢
    察官乃依被告之表示向原審對被告具體求處有期徒刑一年二月之刑罰。被告當庭
    表示同意檢察官之求刑，原審即當庭諭知於檢察官求刑之範圍內判決及被告不得
    上訴之意旨，經被告及被告之選任辯護人黃淑琳律師於訊問筆錄簽名確認無訛，
    此有該案九十三年八月十八日訊問筆錄存卷可稽。嗣原審於九十三年八月三十一
    日以九十三年度訴字第七○七號刑事判決判處被告有期徒刑一年二月，是以原審
    已依檢察官求刑之範圍內為本案判決，被告即不得上訴。其次，參以被告於原審
    訊問時已明白表示其與檢察官達成協商合意係出於自由意志，足見被告於原審九
    十三年六月二十三日及同年八月十八日訊問時確實基於內心真意當庭表示同意認
    罪協商，且同意協商刑度為有期徒刑為一年二月。則嗣後被告提起上訴稱其不識
    法律及不知轉讓毒品之構成要件為何？且因想早日結束該案之審理，而隨意虛擬
    不實自白，因而提起上訴云云，揆之上開說明，即缺乏依據，依法不應准許，應
    予駁回」。
二、抗告人即被告抗告意旨略以：本案除被告之自白外並無其他積極證據足以證明被
    告確有轉讓第一級毒品之犯行，原審未調查被告之自白是否與事實相符，單憑被
    告之自白為有罪判決之唯一證據，此犯罪事實之證據有不明確之疑義，亦非協商
    程序所為判決之依據，原審對被告犯罪事實有不明確亦有待證之疑義，竟一時失
    察據以援用協商合意之判決，協商之合意顯有不當，且原審判決適用證據法則亦
    有所不當，為此提起本件抗告。
三、本院查：刑事訴訟法「認罪協商」制度，係經刑事訴訟程序之當事人（檢察官及
    被告）達成被告願受科刑之範圍或願意接受緩刑之宣告之「犯罪協商」，而經檢
    察官依被告之表示向法院求刑或請求為緩刑之宣告者，茍無刑事訴訟法第四百五
    十五條之四第一項第一款、第二款、第四款、第六款、第七款所定之情形時，法
    院獨立「認事用法、論罪科刑」之職權即應受到限制，同時當事人（檢察官及被
    告）之上訴權亦因此遭剝奪。本件被告因違反毒品危害防制條例案件，經臺灣板
    橋地方法院檢察署檢察官偵查終結，原以被告所為係犯毒品危害防制條例第四條
    第一項之販賣第一級毒品罪名，於九十三年二月二十日以九十二年度偵緝字第一
    四四三號提起公訴，經原審即臺灣板橋地方法院於九十三年四月二十七日以九十
    三年度訴第七０七號受理在案。嗣檢察官於九十三年六月二十三日行準備程序中
    ，變更起訴法條為毒品危害防制條例第八條第一項之轉讓第一級毒品罪名 (法定
    本刑為一年以上七年以下有期徒刑) ，被告坦承檢察官變更後之轉讓第一級毒品
    犯行，檢察官乃聲請原審同意於審判外進行協商程序，同日檢察官與被告達成合
    意且被告認罪，被告稱其係出於自由意志，被告之辯護人亦為被告認罪之陳述，
    原審法院同時告以協商判決之法律效果，嗣檢察官及被告、辯護人於九十三年八
    月十八日續行協商程序中，被告仍當庭自白轉讓第一級毒品犯行，並同意檢察官
    之協商求刑，原審法院並依法當庭告知被告「法院如依協商程序合意而為判決時
    ，除有刑事訴訟法第四百五十五條之四第一項第一款、第二款、第四款、第六款
    、第七款所定情形之一者，不得上訴」，並經被告表示充分瞭解原審所告知之事
    項，均據被告與被告之選任辯護人黃淑琳律師於筆錄內簽名確認無訛，是被告確
    實基於內心自由意思當庭表示同意認罪協商，且本院詳閱本案全卷亦無刑事訴訟
    法第四百五十五條之四第一項第一款、第四款、第六款、第七款所定之情形。綜
    上，依照刑事訴訟法第四百五十五條之十第一項前段之規定，本件自屬不得上訴
    ，被告猶提起上訴，其上訴即屬不合法律上之程式，原審依刑事訴訟法第三百六
    十二條前段規定，裁定駁回其上訴，自屬正確。被告以自白不得作為有罪判決之
    唯一證據，仍應調查其他必要證據，以察是否與事實相符為由提起本件抗告，指
    摘原審裁定不當，為無理由，應予駁回。
四、據上論結，應依刑事訴訟法第四百十二條，裁定如主文。
中　　　華　　　民　　　國　　九十三　　年　　 十二 　　月　　 十三 　　日
                          臺灣高等法院刑事第二十四庭
                                  審判長法  官  陳　貽　男
                                        法  官  陳　憲　裕
                                        法  官  徐　世　禎
右正本證明與原本無異。
如不服本裁定，應於收受送達後五日內向本院提出抗告狀。
                                        書記官  陳　玲　憶
中　　　華　　　民　　　國　　九十三　　年　　 十二 　　月　　 十三 　　日
